【裁判字號】    89,自緝,637
【裁判日期】    900116
【裁判案由】    詐欺
【裁判全文】
臺灣臺中地方法院刑事裁定                        八十九年度自緝字第六三七號
    自  訴  人  乙○○
    被      告  甲○○
右列被告因詐欺案件，經自訴人提起自訴，本院裁定如左：
    主  文
自訴駁回。
    理  由
一、按法院或受命法官於自訴案件第一次審判期日前訊問及調查結果，如認為案件有
    刑事訴訟法第二百五十二條至第二百五十四條之情形者，得以裁定駁回其自訴，
    同法第三百二十六條第三項定有明文。
二、本件自訴意旨略以：被告甲○○在臺中縣沙鹿鎮開設「麗蒂美容院」，經營美髮
    業務，與自訴人乙○○原為朋友關係，於民國八十六年十月初，以週轉美容用品
    貨款支票為由，向自訴人借貸新臺幣（下同）十四萬二千元，自訴人遂於同年十
    月六日以現金交付該筆款項予被告，約定以同年十月十五日為清償日，並簽發本
    票一紙以為擔保。詎清償日屆至後，被告非但未清償借款，且因負債累累而將美
    容院頂讓他人經營，並逃逸無蹤，因認被告涉有刑法第三百三十九條第一項之詐
    欺取財罪嫌云云。
三、訊據被告甲○○固坦承於右揭時、地向自訴人乙○○借貸上開款項，惟堅決否認
    有何詐欺之犯行，辯稱：當時確係因購買美容用品而急需用錢，但嗣後朋友借錢
    不還，又被倒會，才無法如期還款，另將美容店頂讓他人時，將電話簿託朋友保
    管卻遺失，無法與自訴人聯絡，並非避不見面等語。
四、按犯罪事實應依證據認定之，無證據不得推定其犯罪事實，刑事訴訟法第一百五
    十四條定有明文；次按刑法第三百三十九條第一項詐欺罪之成立，以意圖為自己
    或第三人不法之所有，以詐術使人將本人或第三人之物交付為要件。所謂以詐術
    使人交付，必須被詐欺人因其詐術而陷於錯誤，若其所用方法，不能認為詐術，
    亦不致使人陷於錯誤，即不構成該罪，最高法院四十六年度臺上字第二六０號判
    例可資參照。
五、本件自訴人認被告涉有刑法第三百三十九條第一項之詐欺罪嫌，無非以被告向其
    借款，屆期拒不返還，及本票影本乙紙，為其論罪之依據；經查：被告甲○○於
    右揭時、地向自訴人乙○○借款十四萬二千元之事實，固有本票影本一紙在卷可
    證，惟被告堅稱當時確係因購買美容用品而急需週轉，核與自訴人於本院審理中
    所稱：被告店內的人，事後有告訴我當時被告確實有擴充美容設備，為了調現週
    轉票款才向我借錢等語相符，抑且被告當時並非避不見面，亦與自訴人於本院審
    理中所陳稱：被告當時要離開美容院時，確實有將連絡電話給店裡的人，只是店
    裡的人說電話號碼丟掉了，所以才無法連絡，被告應該沒有逃匿的意思等語相符
    ；參以被告於本院審理中已與自訴人和解，並已返還所借款項十四萬二千元，此
    有和解書一份附卷可稽，而自訴人亦表示不追究等情觀之，被告應無詐欺之故意
    甚明，其雖未遵期清償借款十四萬二千元，亦僅係單純民事上債務不履行之問題
    ，究難遽認其有何施用詐術之行為，更遑論有使自訴人陷於錯誤之情形發生，被
    告所辯，洵非虛詞。從而被告之行為，自與詐欺取財之犯罪構成要件不相符合。
    此外，本院復查無其他積極證據足資證明被告有何詐欺取財之犯行，犯罪嫌疑顯
    有不足，揆諸上揭刑事訴訟法及判例之意旨，本件自訴應予駁回。
據上論斷，應依刑事訴訟法第三百二十六第三項、第二百五十二條第十款，裁定如主
文。
中      華      民      國        九十      年      一    月    十六    日
                                    臺灣臺中地方法院刑事第四庭
                                        法  官  卓  進  仕
右正本證明與原本無異。
如不服本裁定，應於裁定送達後五日內，向本院提出抗告狀。
                                        書記官
中      華      民      國        九十      年      一    月    十六    日


司法院資訊處製作；財團法人民間司法改革基金會備份。
